---
title: 'Práctica programada 1: Preparación y limpieza de datos'
author: "Susana Meoño Piedra"
date: "2023-07-02"
output: html_document
---

a. Cree un archivo Rmarkdown para resolver esta práctica programada. En el chunk de setup cargue las librerías que considere necesarias para resolver la práctica. Los datos para trabajar puede cargarlos con la función read_csv2 de readr directamente de la siguiente dirección: “https://raw.githubusercontent.com/isa229/programacion_analisis_datos_ii/main/netflix_info.csv” (1pto)

```{r setup, include=FALSE}
knitr::opts_chunk$set(echo = TRUE)
library(dplyr)
library(datasets)
library(datos)
library(ggplot2)
library(readr) #lectura y carga de datos
library(readxl)
library(tidyr)# doma de datos
library(janitor) #limpieza de datos
library(lubridate)
library(hms)
library(stringr)
```

Carga de los datos:

```{r}
datos_shows <- read_csv2("https://raw.githubusercontent.com/isa229/programacion_analisis_datos_ii/main/netflix_info.csv") 
View(datos_shows)

```

b. Ajuste los nombres de las columnas para que estén en español. (2pts)

```{r}
glimpse(datos_shows)
columnas_espanol <- datos_shows |>
  rename("ID_de_show" = "show_id",
         "Tipo" = "type",
         "Título" = "title",
         "Director" = "director",
         "País" = "country",
         "Fecha_añadida"= "date_added",
         "Año_estreno" = "release_year",
         "Puntuación" = "rating",
         "Duración" = "duration",
         "Incluido_en" = "listed_in",
         )
clean_names(columnas_espanol)
View(columnas_espanol)
```


c. Elimine filas duplicadas. (2pts)

```{r}
filas_duplicadas <- columnas_espanol |> 
  janitor::get_dupes()
```

Hay 21 filas duplicadas en total, que tienen al menos un duplicado. Esta es la lista de las filas con duplicados:

```{r}
#para que no se vean valores repetidos se aplica distinct:
filas_distintas_duplicadas <- filas_duplicadas |> 
  distinct()
```

Para eliminar las filas duplicadas hacemos un distinct() de los datos en español:

```{r}
datos_shows_limpio <- columnas_espanol |> 
  distinct()

#Pasamos de tener 8804 filas inicialmente, a tener 8791 filas, luego de eliminar las duplicadas.
```


