---
title: 'Práctica programada 1: Preparación y limpieza de datos'
author: "Susana Meoño Piedra"
date: "2023-07-02"
output: html_document
---

a. Cree un archivo Rmarkdown para resolver esta práctica programada. En el chunk de setup cargue las librerías que considere necesarias para resolver la práctica. Los datos para trabajar puede cargarlos con la función read_csv2 de readr directamente de la siguiente dirección: “https://raw.githubusercontent.com/isa229/programacion_analisis_datos_ii/main/netflix_info.csv” (1pto)

```{r setup, include=FALSE}
knitr::opts_chunk$set(echo = TRUE)
library(dplyr)
library(datasets)
library(datos)
library(ggplot2)
library(readr) #lectura y carga de datos
library(readxl)
library(tidyr)# doma de datos
library(janitor) #limpieza de datos
library(lubridate)
library(hms)
library(stringr)
library(utils)
```

Carga de los datos:

```{r}
datos_shows <- read_csv2("https://raw.githubusercontent.com/isa229/programacion_analisis_datos_ii/main/netflix_info.csv") 
View(datos_shows)

```

b. Ajuste los nombres de las columnas para que estén en español. (2pts)

```{r}
glimpse(datos_shows)
columnas_espanol <- datos_shows |>
  rename("ID_de_show" = "show_id",
         "Tipo" = "type",
         "Título" = "title",
         "Director" = "director",
         "País" = "country",
         "Fecha_añadida"= "date_added",
         "Año_estreno" = "release_year",
         "Puntuación" = "rating",
         "Duración" = "duration",
         "Incluido_en" = "listed_in",
         )
clean_names(columnas_espanol)
View(columnas_espanol)
```


c. Elimine filas duplicadas. (2pts)

```{r}
filas_duplicadas <- columnas_espanol |> 
  janitor::get_dupes()
```

Hay 21 filas duplicadas en total, que tienen al menos un duplicado. Esta es la lista de las filas con duplicados:

```{r}
#para que no se vean valores repetidos se aplica distinct:
filas_distintas_duplicadas <- filas_duplicadas |> 
  distinct()
```

Para eliminar las filas duplicadas hacemos un distinct() de los datos en español:

```{r}
datos_shows_limpio <- columnas_espanol |> 
  distinct()

#Pasamos de tener 8804 filas inicialmente, a tener 8791 filas, luego de eliminar las duplicadas.
```


d. Elimine filas y columnas vacías. (2pts)

```{r}
datos_sin_vacios <- datos_shows_limpio |> 
  remove_empty(which = c("rows", "cols")) # remueve filas y columnas vacías

# ahora tenemos 8790 filas, es decir, se eliminó 1 fila que estaba vacía. No se eliminó ninguna columna.
```


e. Elimine la variable correspondiente al año de lanzamiento (release_year.) (2pts)

```{r}
datos_sin_lanzamiento <- datos_sin_vacios |> 
  select(-Año_estreno) |> 
  distinct()
```


f. Haga una inspección de las variables type y country para determinar si hay observaciones mal escritas o escritas de diferentes maneras. Si es ahí, haga la limpieza para poder homogenizar esos datos. (10pts)

```{r}
# Inspeccionamos primero la columna de "Tipo":

inspeccion_tipo  <- datos_sin_lanzamiento |>
  distinct(Tipo)
View(inspeccion_tipo)
glimpse(inspeccion_tipo)

# vemos que hay valores duplicados que están mal escritos: "tv show", "movie", "Movi", entonces los vamos a homogenizar para que solamente queden dos posibles valores: "Movie" y "TV Show"
```

```{r}
#Homogenización de la columna "Tipo":
tipos_shows <- datos_sin_lanzamiento |> 
  mutate(Tipo = case_when(Tipo == "tv show" ~ "TV Show",
                                       Tipo %in% c("movie", "Movi") ~ "Movie",
                                       TRUE ~ Tipo 
                                       ))
tipos_distintos <- tipos_shows |>
distinct(Tipo)
View(tipos_distintos)
```


```{r}
# Luego inspeccionamos la columna de "País":

inspeccion_pais  <- tipos_shows |>
  distinct(País)
View(inspeccion_pais)
glimpse(inspeccion_pais)

# vemos que hay valores duplicados que están mal escritos: "united states", "United State", "pakistan", "india", "canada", 
#entonces los vamos a homogenizar para que solamente queden los nombres correctos: "United States", "India", "Pakistan", "Canada".
```

```{r}
#Homogenización de la columna "País":
paises_shows <- tipos_shows |> 
  mutate(País = case_when(País == "canada" ~ "Canada",
                          País == "pakistan" ~ "Pakistan",
                          País == "india" ~ "India",
                          País == "West Germany" ~ "Germany",
                                       País %in% c("united states", "United State") ~ "United States",
                                       TRUE ~ País 
                                       ))
paises_distintos <- paises_shows |>
distinct(País)
View(paises_distintos)
```


g. Para todas las columnas de tipo carácter, en donde haya NA, coloque “Sin información”. (4pts)


```{r}
glimpse(paises_shows) # todas las columnas son de tipo carácter
```

```{r}
datos_shows_sin_na <- paises_shows |> 
  mutate(ID_de_show = replace_na(ID_de_show, "Sin información"),
         Tipo = replace_na(Tipo, "Sin información"),
         Título = replace_na(Título, "Sin información"),
         Director = replace_na(Director, "Sin información"),
         País = replace_na(País, "Sin información"),
         Fecha_añadida = replace_na(Fecha_añadida, "Sin información"),
         Puntuación = replace_na(Puntuación, "Sin información"),
         Duración = replace_na(Duración, "Sin información"),
         Incluido_en = replace_na(Incluido_en, "Sin información"))
   
View(datos_shows_sin_na)      
```

También podemos aplicar "Sin información" a todas las columnas del dataframe, con las funciones across y everything() de tidyr:

```{r}
datos_shows_sin_na2 <- paises_shows |> 
  mutate(across(everything(), function(x) ifelse(is.na(x), "Sin información", x))) # Coloca Sin Información si encuentra alguna observación es NA para todas las columnas
View(datos_shows_sin_na2) 
```


h. Añada a su conjunto de datos una nueva columna llamada anyo que indique el año en que el show o película fue añadido a Netflix. Añada también una columna llamada mes que indique el mes en que el show o película fue añadido a Netflix. (6pts)

```{r}
glimpse (datos_shows_sin_na) # la columna de Fecha_añadida está en formato de character, entonces primero la convertimos a formato de fecha.
```

```{r}
datos_shows_fecha <- datos_shows_sin_na |> 
  mutate(Fecha_añadida = mdy(Fecha_añadida))

glimpse(datos_shows_fecha) # verificamos que se sí se cambió a formato de fecha
```

```{r}
# Ahora sí, creamos la nueva columna de anyo:
datos_shows_anyo <- datos_shows_fecha |> 
  mutate(anyo = year(Fecha_añadida))
View(datos_shows_anyo)
```

```{r}
# Luego, creamos la nueva columna de mes:
datos_shows_mes <- datos_shows_anyo |> 
  mutate(mes = month(Fecha_añadida))
View(datos_shows_mes)
```


##Una vez que haya terminado la limpieza anterior, responda las siguientes preguntas:

i. ¿Cuántas películas y shows de TV hay por país? (4pts)

```{r}
shows_por_pais <- datos_shows_mes |> 
  group_by(País) |> 
  distinct(Título)|> 
  count()

View(shows_por_pais) # Podemos ver la cantidad de películas y shows de TV que hay por c/u de los 85 países.
```


j. Cuáles son los 10 directores con mayor cantidad de películas (sin contar shows de TV) en Netflix? Ordénelos por orden descendente. (4pts)

```{r}
# Primero, extraemos las películas por cada Director:

pelis_por_director <- datos_shows_mes |>
  filter(Tipo == "Movie")|>
  group_by(Director) |> 
  distinct(Título)|> 
  count()
View(pelis_por_director)
```

```{r}
#Luego, ordemos la lista anterior en orden descendente:

directores_mas_pelis <- pelis_por_director |> 
  arrange(desc(n))
View(directores_mas_pelis)
```

```{r}
# Por último, seleccionamos solamente los 10 directores con mayor cantidad de películas, en orden descendente:

directores_top_10_pelis <- directores_mas_pelis |> 
  filter(n > 11)
View(directores_top_10_pelis)

# Podemos ver que aparecen solamente 9 Directores, ya que el primer lugar lo ocupa "Sin informacion".
```

```{r}
# Podemos omitir en nuestro Top 10 los campos de "Sin informacion":

directores_top_10_pelis_2 <- directores_mas_pelis |> 
  filter(n >= 11, Director != "Sin información")
View(directores_top_10_pelis_2)

# Ahora sí, solamente aparecen los nombres de los 10 Directores con mayor cantidad de películas.
```


k. Cuáles son los 10 directores con mayor cantidad de shows de TV (sin contar películas) en Netflix? Ordénelos por orden descendente. (4pts)

```{r}
# Primero, extraemos los Shows de TV por cada Director:

shows_por_director <- datos_shows_mes |>
  filter(Tipo == "TV Show")|>
  group_by(Director) |> 
  distinct(Título)|> 
  count()
View(shows_por_director)
```

```{r}
#Luego, ordemos la lista anterior en orden descendente:

directores_mas_shows <- shows_por_director |> 
  arrange(desc(n))
View(directores_mas_shows)

# En este caso, a diferencia del ejercicio anterior (del Top 10 de Directores con mayor cantidad de películas), no es posible o lógico establecer los 10 Directores con la mayor cantidad de Shows de TV, ya que, si vemos en este dataframe, a partir de la fila #10 que corresponde al Director "Adrien Lagier, Ousmane Ly" el resto de directores hacia abajo también tienen todos 1 Show de TV. Entonces no tiene mucho sentido hacer este Top 10. Además, en primer lugar aparece nuevamente "Sin información" con 2413 TV Shows.
```

```{r}
# Sin embargo, para cumplir con lo que solicita el enunciado, podemos omitir en nuestra lista los campos de "Sin informacion" e indicar "a pie" los nombres de los 10 Directores que aparecen de primeros en la lista, para así tener de alguna manera un Top 10:

directores_top_10_shows <- directores_mas_shows |> 
  filter(Director == "Alastair Fothergill"| 
         Director == "Mark Thornton, Todd Kauffman"| 
         Director == "Stan Lathan"|
         Director == "Hsu Fu-chun"|
         Director == "Iginio Straffi" |
         Director == "Ken Burns"| 
         Director == "Rob Seidenglanz"| 
         Director == "Shin Won-ho" |
         Director == "Adrien Lagier, Ousmane Ly"| 
         Director == "Ah Loong")

View(directores_top_10_shows)

# Ahora sí, solamente aparecen los nombres de los 10 Directores con mayor cantidad de Shows de TV, en orden descendente.
```


l. Obtenga la lista de películas y shows de TV que se añadieron en marzo del año 2020. Cuántos fueron? (4pts)

```{r}
# Filtramos por anyo y mes:
shows_pelis_marzo_2020 <- datos_shows_mes |>
  filter(anyo == 2020 & mes == 3)
View(shows_pelis_marzo_2020)
```

```{r}
# Seleccionamos solo las columnas de Título, anyo y mes para nuestra lista:
lista_shows_pelis <- shows_pelis_marzo_2020 |>
  select(Título,anyo,mes)
View(lista_shows_pelis)

# En total, vemos que fueron 137 películas y shows de TV añadidos en el mes de marzo del año 2020.
```

```{r}
# Si queremos ver por separado solo las películas, aplicamos un filtro:
lista_solo_pelis <- shows_pelis_marzo_2020 |>
  filter(Tipo == "Movie") |>
  select(Tipo,Título,anyo,mes)
View(lista_solo_pelis)

# En total, vemos que fueron 93 películas añadidas en el mes de marzo del año 2020.
```

```{r}
# Si queremos ver por separado solo los shows de TV, aplicamos un filtro:
lista_solo_shows <- shows_pelis_marzo_2020 |>
  filter(Tipo == "TV Show") |>
  select(Tipo,Título,anyo,mes)
View(lista_solo_shows)

# En total, vemos que fueron 44 TV Shows añadidos en el mes de marzo del año 2020.
```
